臺灣桃園地方法院刑事判決　　　　　　　100年度訴字第246號
公　訴　人　臺灣桃園地方法院檢察署檢察官
被　　　告　黃文雄
上列被告因違反藥事法等案件，經檢察官提起公訴（99年度偵字
第23419 號），本院判決如下：
    主  文
黃文雄輸入禁藥，處有期徒刑伍月，扣案「牛寶膠囊」壹佰柒拾
伍瓶，均沒收；又故買贓物，處拘役伍拾日，如易科罰金，以新
臺幣壹仟元折算壹日。
    事  實
一、黃文雄主觀上可預見在跳蚤市場販售一般人應自行申辦之行
    動電話門號SIM 卡係來源不明之贓物，竟基於故買贓物之不
    確定故意，於民國99年4 月20日至同年5 月24日間某日，在
    臺中市○○路上某跳蚤市場，向真實姓名年籍不詳之成年男
    子以新臺幣（下同）800 元之代價購買行動電話門號000000
    0000號SIM 卡1 張（係賴貝如於99年4 月20日在臺中市○○
    路「寶雅生活館」前機車置物箱內遭竊）。又其明知輸入藥
    品，非將藥品之成分、規格、性能、製法之要旨、檢驗規格
    與方法及有關資料及證件，連同原文和中文標籤、原文和中
    文仿單及樣品，申請中央衛生主管機關查驗登記，經核准發
    給藥品許可證後，不得為之，而牛寶膠囊屬藥事法第22條第
    1 項第2 款未經核准不得擅自輸入之禁藥，竟基於輸入禁藥
    之犯意，委請其不詳友人於99年5 月24日，在大陸地區廣東
    省珠海市購得「牛寶膠囊」175 瓶後，委由大陸地區不知情
    之颿達通運輸（深圳）有限公司（下稱颿達公司）以空運快
    遞之方式將上開「牛寶膠囊」175 瓶寄送至黃文雄指定之臺
    中市○○路第一廣場晟盟公司予黃文雄，黃文雄並提供前揭
    行動電話門號作為收件人之聯絡電話，而自大陸地區經香港
    ，以空運快遞方式進口，並透過長榮航空公司編號BR-081 8
    號班機，於99年5 月25日未經主管機關之許可自香港運輸上
    揭「牛寶膠囊」175 瓶入境臺灣地區，嗣於同日凌晨3 時許
    ，經內政部警政署航空警察局（下稱航警局）人員以X 光儀
    器檢測時，查覺有異，並扣得該「牛寶膠囊」175 瓶，始悉
    上情。
二、案經內政部警政署航空警察局報告臺灣桃園地方法院檢察署
    檢察官偵查起訴。
    理  由
一、證據能力方面：
    按被告以外之人於審判外之言詞或書面陳述，除法律有規定
    者外，不得作為證據，刑事訴訟法第159 條第1 項固定有明
    文；惟被告以外之人於審判外之陳述，雖不符同法第159 條
    之1 至159 條之4 之規定，而經當事人於審判程序同意作為
    證據，法院審酌該言詞陳述或書面陳述作成時之情況，認為
    適當者，亦得為證據。又當事人、代理人或辯護人於法院調
    查證據時，知有第159 條第1 項不得為證據之情形，而未於
    言詞辯論終結前聲明異議者，視為有前項之同意，同法第15
    9 條之5 亦定有明文。另鑑於採用傳聞證據排除法則之重要
    理由之一，係因傳聞證據未經當事人之反詰問予以覈實，若
    當事人願放棄對原供述人之反對詰問時，原則上即可承認該
    傳聞證據之證據能力。經查，本件公訴人、被告黃文雄就本
    件後引之各項人證及書證，迄於言詞辯論終結前均未聲明異
    議，而本院審酌此部分證據均無違法取證及證明力明顯過低
    之瑕疵，亦認以之作為證據為適當，故依諸上開規定及說明
    ，認此部分證據均具有證據能力。
二、事實認定方面：
    訊據被告黃文雄固坦承曾在跳蚤市場購買前揭行動電話門號
    SIM 卡使用，及於上開時、地，未經主管機關核准而輸入「
    牛寶膠囊」175 瓶，惟否認有何故買贓物及輸入禁藥之犯行
    ，並辯稱：伊不知道在臺中市○○路跳蚤市場所購買之前開
    SIM 卡係他人遭竊之贓物，伊也不知道輸入這些藥品要申報
    ，伊託朋友在大陸地區珠海購買「牛寶膠囊」寄來臺灣，是
    要自己與一些老朋友要服用，惟查：
(一)、贓物罪部分：
１、行動電話門號0000000000號SIM 卡1 張係賴貝如於95年9 月
    13日申辦使用，其後於99年4 月20日，在臺中市○○路「寶
    雅生活館」前，賴貝如騎乘之機車置物箱遭人撬開並竊取賴
    貝如放置在機車置物箱內之行動電話含上開SIM 卡等財物之
    事實，業據證人賴貝如於警、偵訊時證述屬實（見偵查卷第
    4 頁至第5 頁、第35頁至第36頁），並有通聯調閱查詢單1
    紙在卷可稽（見偵查卷第7 頁）。又衡情，行動電話門號申
    辦需有申登人之個人資料，且行動電話門號作為使用者與其
    親友間聯絡之用，極具個人性，再者，行動電話門號申辦手
    續極為便利，僅需備妥相關證件、資料至電信公司、通訊行
    乃至便利商店（易付卡）皆可辦理，故一般人需使用行動電
    話門號對外聯絡，均會自行申辦使用，至多商借親友申辦之
    行動電話門號使用，會捨此弗為而選擇購買使用申登人及來
    源均不明之行動電話門號，僅常見於犯罪者為求其不法行為
    不易為偵查機關追查所用。另按刑法之故意犯，可分為直接
    故意與不確定故意，所謂不確定故意即指行為人對於構成犯
    罪之事實，預見其發生而其發生並不違反其本意，刑法第13
    條第2 項定有明文，經查，被告於跳蚤市場購入上開SIM 卡
    ，且販售者並未交代該SIM 卡之來源及申登人資料，被告亦
    不在乎該SIM 卡來源不明即任意為人在跳蚤市場所販售，顯
    可預見該SIM 卡為贓物，是其有故買贓物之不確定故意，灼
    然甚明。
２、至被告辯稱其不知該SIM 卡為贓物云云，然其於偵訊時供稱
    ：伊是因為便利，當時伊去逛跳蚤市場，有一名男子問伊要
    不要購買易付卡，伊當時剛好需要SIM 卡使用，所以就向對
    方購買云云（見偵查卷第35頁），於本院審理時則改稱：當
    時在臺中市○○路上的跳蚤市場，伊跟一名朋友在聊天，突
    然有個不認識的人走過說很缺錢，要賣SIM 卡，對方跟伊說
    向伊借1,000 元把SIM 卡給伊，伊才以800 元向對方購買該
    SIM 卡，伊是覺得那名男子很可憐，想要幫對方云云（見本
    院審訴字卷第16頁背面，本院訴字卷第14頁）。則觀諸被告
    上開辯詞，其就購買該SIM 卡之過程與目的前後變異其詞，
    足見被告前揭辯詞核屬虛構之詞，委不足採。本案事證明確
    ，被告故買贓物犯行，洵堪認定，應依法論科。
(二)、違反藥事法部分：
１、被告委請其不詳友人於99年5 月24日，在大陸地區廣東省珠
    海市購得「牛寶膠囊」175 瓶後，委由不知情位於大陸地區
    深圳之颿達公司以空運快遞之方式將上開「牛寶膠囊」175
    瓶寄送至被告指定之臺中市○○路第一廣場晟盟公司，被告
    並提供行動電話門號0000000000號作為聯絡電話，而自大陸
    地區經香港，以空運快遞方式進口，並透過長榮航空公司編
    號BR-0818 號班機，於99年5 月25日自香港運輸上揭「牛寶
    膠囊」175 瓶入境臺灣地區，嗣於同日凌晨3 時許，經航警
    局人員以X 光儀器檢測入境物品時，查覺有異，並扣得該「
    牛寶膠囊」175 瓶等事實，業據被告供承在卷，並有航空警
    察局安全檢查隊X 光檢查儀注檢貨物報告表、颿達公司寄件
    送貨單、財政部臺北關稅局99年5 月25日北遞移字第099010
    0344號函、臺北關稅局扣押貨物、運輸工具收據及搜索筆錄
    、航空警察局安全檢查隊第八組移送刑事案件職務報告及扣
    案物品照片8 張附卷可稽（見偵查卷第16頁至第23頁），復
    有上開「牛寶膠囊」扣案足憑，是被告自大陸地區經香港輸
    入前揭藥品入境臺灣之事實，首堪認定。
２、按藥事法第82條第1 項所謂輸入，係指由國外將偽藥或禁藥
    運輸進入我國領土者而言（最高法院71年臺上字第8219號判
    例意旨參照）。又輸入或攜帶進入臺灣地區之大陸地區物品
    ，以進口論，臺灣地區與大陸地區人民關係條例第40條前段
    定有明文。次按輸入藥品，應將其成分、規格、性能、製法
    之要旨，檢驗規格與方法及有關資料或證件，連同原文和中
    文標籤、原文和中文仿單及樣品，並繳納費用，申請中央衛
    生主管機關（行政院衛生署）查驗登記，經核准發給藥品許
    可證後，始得製造或輸入，藥事法第39條第1 項定有明文；
    而未經依藥事法第39條之規定申請核准擅自輸入之藥品，除
    係旅客或隨交通工具服務人員攜帶自用藥品進口者外，即係
    屬藥事法第22條第1 項第2 款前段之禁藥，藥事法第22條第
    1 項第2 款、藥事法施行細則第6 條亦設有明文。經查，扣
    案之「牛寶膠囊」，經航警局送行政院衛生署檢驗結果：「
    檢體名稱：牛寶膠囊；製造商：安徽三體醫藥保健品公司（
    安徽蒙城蒙蚌路118 號）；製造日期：2009/11/06；有效日
    期：2011/11/05；外觀：藍色上蓋『牛寶』字樣、白色下底
    『CATTLE』字樣膠囊、內裝褐色粉末；平均重量：301.0mg/
    cap.；鑑別：檢出Sildenafil西藥成分；結果判定：本案送
    驗檢體檢出Sildenafil西藥成分」，此有行政院衛生署食品
    藥物管理局99年6 月24日FDA 研字第0990029863 號 檢驗報
    告書1 紙在卷可參（見偵查卷第24頁），另扣案之「牛寶膠
    囊」外包裝均未標示有行政院衛生署許可證字號，此有扣案
    物品照片8 張及扣案物可佐。是扣案之「牛寶膠囊」，既含
    有Sildenafil西藥成分，自應以藥品列管，而應依前開規定
    取得藥品之輸入許可證始可輸入，則被告未取得上揭「牛寶
    膠囊」藥品之輸入許可證，而委請友人自大陸地區經香港以
    空運快遞方式運輸「牛寶膠囊」175 瓶入境我國桃園機場而
    輸入之，自屬藥事法第22條第1 項第2 款前段所稱之未經核
    准擅自輸入之藥品無訛。從而，被告未經核准擅自輸入禁藥
    之犯行，應堪認定。
３、至被告一再辯稱：伊不知扣案之「牛寶膠囊」是禁藥，也不
    知道不能進口，伊是因為身體不好才要買入云云。惟查，被
    告曾於本案輸入禁藥（99年5 月25日）約1 年前即98年6 月
    15日，將自大陸地區廣東省珠海市購得「牛寶膠囊」299 瓶
    等禁藥置於其托運行李中，由大陸地區搭乘國泰航空公司CX
    -520號班機返抵臺灣桃園國際機場，未經核准而擅自輸入該
    等禁藥入境臺灣，且未為任何口頭或書面申報，即欲由桃園
    國際機場第1 航廈入境旅客行李檢查室通關入境，嗣於同日
    夜間11時10分許，在上開行李檢查室通關之際，為海關人員
    當場查獲，並在被告托運行李中扣得該「牛寶膠囊」299 瓶
    等禁藥，被告此輸入禁藥之犯行，其後業經臺灣桃園地方法
    院檢察署檢察官於99年6 月28日以99年度偵字第11329 號起
    訴書提起公訴，並經本院於99年9 月27日以99年度審簡字第
    335 號判決判處有期徒刑4 月，緩刑2 年，扣案之「牛寶膠
    囊」299 瓶等藥品均沒收確定，此有臺灣高等法院被告前案
    紀錄表、上揭起訴書、判決書在卷可參。則被告早於98年6
    月15日，即已親身經歷未經核准擅自夾帶「牛寶膠囊」299
    瓶入境而遭海關人員當場查扣之過程，且其後被告該次攜帶
    入境之「牛寶膠囊」始終未經查扣機關發還，是以被告經歷
    前案之查獲過程，其於本案輸入禁藥之行為前，當已知悉「
    牛寶膠囊」非可任意輸入乙情，故被告上開所辯，顯屬事後
    卸責之詞，委不足採。本案事證明確，被告輸入禁藥之犯行
    ，堪以認定，應依法論科。
三、法律適用方面：
(一)、按輸入或攜帶進入臺灣地區之大陸地區物品，以進口論，臺
    灣地區與大陸地區人民關係條例第40條第1 項前段規定甚明
    ，查扣案之「牛寶膠囊」175 瓶雖係經由香港搭機入臺，惟
    係由被告之友人在大陸地區珠海所購買，委託不知情址設大
    陸地區深圳之颿達公司快遞人員，自大陸地區經香港，以空
    運快遞方式進口來臺，是扣案之「牛寶膠囊」175 瓶應係自
    大陸地區起運，而非自香港起運之物品，先予敘明。核被告
    所為，係犯刑法第349 條第2 項故買贓物罪及藥事法第82條
    第1 項之輸入禁藥罪。被告所犯上開二罪，犯意各別，行為
    互殊，應予分論併罰。爰審酌被告一再無視法令規定，未經
    核准自大陸地區輸入禁藥，罔顧國人身體健康，惡性非輕，
    僅幸被告輸入之禁藥經即時查獲，而未流入市面遭國人服用
    ，又被告故買來路不明之贓物，有害社會治安，且犯後均諉
    稱不知情，以此圖卸己責，犯後態度不佳，並兼衡其犯罪動
    機、目的、手段、輸入禁藥之種類、數量、故買贓物之價值
    、犯行所生之危害及其犯後態度等一切情狀，分別量處如主
    文所示之刑，並就拘役部分諭知易科罰金之折算標準，以示
    懲儆。
(二)、又查獲之禁藥業經行政機關依藥事法第79條第1 項沒入並銷
    燬，則不得更為沒收之諭知，若未經行政機關沒入並銷燬，
    自應依刑法第38條之規定宣告沒收之，最高法院著有93年臺
    上字第738 號判決可參。查被告擅自輸入而經查扣之「牛寶
    膠囊」175 瓶，尚未經財政部臺北關稅局予以沒入並銷燬一
    節，有本院扣押物品清單1 紙在卷可稽，上開扣案藥品既係
    被告所有供其犯本件輸入禁藥犯行所用之物，業如前述，參
    諸前揭解釋意旨，應依刑法第38條第1 項第2 款之規定，併
    予宣告沒收。
據上論斷，應依刑事訴訟法第229 條第1 項，藥事法第82條第1
項，刑法第11條前段、刑法第349 條第2 項、第41條第1 項前段
、第38條第1 項第2 款，刑法施行法第1 條之1 第1 項、第2 項
前段，判決如主文。
本案經檢察官戴瑞麒到庭執行職務
中    華    民    國   100    年    5     月    25    日
                      臺灣桃園地方法院刑事第四庭
                          審判長法  官  張淑華
                                法  官  林宜靜
                                法  官  張宇葭

以上正本證明與原本無異。
如不服本判決，應於判決送達後10日內，向本院提出上訴狀。
                                書記官  高  平
中    華    民    國   100    年    5     月    26    日
附錄論罪科刑依據之法條：
藥事法第82條
製造或輸入偽藥或禁藥者，處10年以下有期徒刑，得併科新臺幣
1千 萬元以下罰金。
刑法第349條
收受贓物者，處3 年以下有期徒刑、拘役或5 百元以下罰金。搬
運、寄藏、故買贓物或為牙保者，處5 年以下有期徒刑、拘役或
科或併科1 千元以下罰金。
因贓物變得之財物，以贓物論。